高雄高等行政法院判決
　　　　　　　　　　　　　　　　　　　95年度訴字第1123號
　　　　　　　　　　　　　　　.
原　　　告　和平整合資訊股份有限公司
代　表　人　甲○○
訴訟代理人　乙○○　律師
　　　　　　徐正坤　律師
　　　　　　苗怡凡　律師
被　　　告　行政院國軍退除役官兵輔導委員會高雄榮民總醫院
代　表　人　丙○○　院長
訴訟代理人　王伊忱　律師
　　　　　　陳景裕　律師
　　　　　　鄭美玲　律師
上列當事人間因採購事件，原告不服行政院公共工程委員會中華
民國95年11月28日工程訴字第09500464770號採購申訴審議判斷
，提起行政訴訟。本院判決如下：
    主  文
原告之訴駁回。
訴訟費用由原告負擔。
    理  由
甲、事實概要：
緣原告參與被告辦理「大型電腦主機及磁碟機容量提昇」採購案
（下稱系爭採購案）之投標，而以最低價得標，雙方並於民國（
以下除註明公元年外，均為民國）93年10月22日簽訂「高雄榮民
總醫院財物採購契約」（下稱系爭契約），嗣被告認原告所提文
件資料不符合契約規定，致解除契約，而有政府採購法第101條
第1項第12款規定之情形，乃於94年10月12日以高總補字第09400
11236號函，通知原告擬將其刊登政府採購公報。原告不服，提
出異議，經被告以94年11月15日高總補字第09400121173號函駁
回，提起申訴，亦遭審議判斷駁回，遂提起本件行政訴訟。
乙、兩造之聲明：
一、原告聲明：審議判斷及原處分（異議處理結果含被告94年10
    月12日高總補字第0940011236號函）均撤銷。
二、被告聲明：原告之訴駁回。
丙、兩造主張
一、原告主張：
（一）關於系爭採購案原告得標後之履約作為如下：
（１）兩造於93年10月22日簽訂系爭契約後，原告即於93年10月
      25日向美國ATICD公司下單，原告並於訂單中明確要求採
      購之電腦主機須為公元2004年以後製造出廠之IBM z800大
      型主機（IBM 2066-0A2 should be built in CY2004 and
      shipped from IBM plant），美商ATICD公司所出具之發
      票亦載明系爭電腦主機為2004年11月IBM所出廠。原告依
      約於93年12月25日交貨交付IBM z800大型主機予被告，並
      以93年12月23日（93）和電文字第17號函，提出IBM紐約
      Poughkeepsie工廠之出廠證明（SHIPPING INSTRUCTIONS
      －含機型、序號）、IBM USA出具之原產國製造證明（
      COUNTRY OF ORIGIN）、ATICD公司對本件之保固服務證明
      ，合先敘明。
（２）被告於收受上開文件後，認為原告所交付之主機證明文件
      與本件需求規格之規定不符為由，於94年10月12日函知原
      告依系爭契約第11條第1項第6、第10款規定解除契約，並
      依政府採購法第101條第1項第12款規定，對原告為不良廠
      商之通知。是故系爭主機非公元2004年所生產製造，是否
      可歸責於原告，亦即原告延誤履約期限及系爭主機查驗或
      驗收不合格是否可歸責於原告，即為本件之主要爭點。
（二）系爭電腦主機非公元2004年所生產製造，非可歸責於原告
      ：
（１）按政府採購法第101條之立法理由為：「明定對於廠商有
      違法或重大違約情形時，機關應將其情形通知廠商，並經
      異議及申訴之處理程序後，視其結果刊登於政府採購公報
      ，以作為各機關辦理其他採購案時，於招標文件規定該廠
      商不得參加投標、作為決標對象或分包廠商之依據，以杜
      不良廠商之違法、違約行為，避免其再危害其他機關，並
      利建立廠商間之良性競爭環境。」。是以，政府採購法第
      101條第1項第12款之適用，必須該廠商確實具有違法或重
      大違約之情事且情節重大者，方得為之。如廠商非因可完
      全歸責於已之事由而違約，即非該當於本法第101條第1項
      第12款之構成要件，招標機關即不得據以刊登於政府採購
      公報。
（２）本件原告與被告訂約後，即向美國ATICD公司下訂單採購
      IBM z800大型主機，原告並於訂單中明確要求所採購之主
      機須為公元2004年以後製造出廠之IBM z800大型主機（
      IBM 2066-0A2 should be built in CY2004 and shipped
      from IBM plant），美商ATICD公司所出具之發票亦載明
      系爭主機為公元2004年11月IBM所出廠，該公司所提供美
      國IBM公司之出貨通知日期亦為公元2004年11月23日；出
      廠裝箱日期為公元2004年11月24日，地點亦在美國IBM公
      司Poughkeepsie工廠，IBM公司出具原產國製造證明之日
      期亦為公元2004年12月17日，顯見原告所欲訂購之大型主
      機確為符合本件設備規格需求表內甲項「1.設備須為公元
      2004年（含）以後生產之新品」及系爭契約第8條第6項約
      定「供應之財物應與契約所規定者相符，並應為未經使用
      之全新品」，原告於向國外代理商ATICD公司下訂單時，
      已盡相當之注意義務。嗣後雖經招標機關函詢得知，系爭
      主機係於公元2002年12月生產製造，然由IBM公司全球後
      勤支援部門Eugene C.Hardy（下稱Mr.Hardy）於93年12月
      17日及94年3月16日先後所出具二份不同原廠證明，並以
      電子郵件向被告道歉並承認其作業疏失，可見有過失者應
      為IBM公司而非原告，原告亦為IBM公司過失之受害人。
（３）行政院公共工程委員會於94年9月12日工程訴字第0940033
      1950號函檢送之「大型電腦主機及磁碟容量提昇」履約爭
      議調解建議中，亦認「申請人（即原告）於訂購主機時亦
      已表明須公元2004年建造，本案無法履約不完全可歸責於
      申請人」，因而作成兩造合意解除契約，被告退還原告履
      約保證金之調解建議。工程會於第二調解案（案號：調00
      00000號）調解建議，亦認「申請人訂購主機時於訂貨單
      內漏未加註『須為未經使用之全新品』字樣，．．．應確
      認有過失，惟其於公元2004年10月訂貨時，已於訂貨單內
      表明主機須於公元2004年建造，故本案無法履約申請人亦
      係受外國出口商之牽累；又就雙方當事人損害程度而言，
      申請人除已付給ATICD公司貨款1,600餘萬元外，尾款尚遭
      追償中．．．。」，仍作成被告應退還原告履約保證金半
      數之建議。是故本件既非因可完全歸責於原告之事由而違
      約，即非該當於本法第101條第1項第12款之構成要件，被
      告即不得將原告刊登於政府採購公報給予停權之處分。
（三）依行政院公共工程委員會所出版「政府採購爭議處理事件
      案源及問題類型分析」之研究報告，本件亦不符合採購法
      第101條第1項第12款之要件：
（１）行政院公共工程委員會93年9月出版之「政府採購爭議處
      理事件案源及問題類型分析」研究報告中，對於政府採購
      法第101條第1項第12款所稱「因可歸責於廠商之事由」之
      認定，認為本款所稱「可歸責於廠商之事由」，係指「廠
      商欠缺履約之意願及能力，或嚴重未履行契約所定之給付
      義務而言。反之，廠商如已相當程度履行其應盡之給付義
      務，原則上即難認符合『可歸責於廠商之事由』此一要件
      」。本件原告於93年10月22日與被告訂約後，即於同年10
      月25日向美國ATICD公司下訂單採購系爭IBM z800大型主
      機，並於交貨期限屆至前於93年12月21日將採購標的運交
      招標機關，顯見原告絕非欠缺履約之意願及能力，或嚴重
      未履行契約所定之給付義務，遑論原告已給付美國代理商
      ATICD公司貨款新台幣（下同）1,600餘萬元；嗣後雖發現
      系爭主機係於2002年12月生產製造，然此係IBM公司之過
      失，非完全可歸責於原告，原告亦係受害人，故被告主張
      依本法第101條第1項第12款將原告刊登於政府採購公報給
      予停權之處分，自非適法。
（２）前揭行政院公共工程委員會研究成果報告亦認：「如廠商
      違約之程度依通常交易情形尚非達於重大程度者，雖仍應
      依照兩造間之契約定其違約效果，苟非屬重大違約，應不
      該當於本款之『因可歸責於廠商之事由』，招標機關即不
      得將之刊登政府採購公報」、「招標機關不得不問其是否
      為可歸責於廠商之事由所致，而僅以物有瑕疵而解除或終
      止契約後，即逕依本法第101條第1項第12 款之規定處理
      ，否則即與該條旨在制裁『不良廠商』之立法目的不符」
      、「斟酌申訴廠商違約造成招標機關之輕微損害，與課予
      申訴廠商本法第101條至第103條之行政罰責任，即自刊登
      起一年內不得參加機關採購之投標或作為決標對象或分包
      廠商，將造成申訴廠商嚴重之經濟損失相較，二者顯不相
      當，故申訴廠商除應負民事責任外，若再課予本法第101
      條至第103條之行政罰責任，是否有失均衡，即有斟酌之
      餘地」，是故政府採購法第101條第1項第12款之適用，亦
      應符合比例原則，如對申訴廠商為停權之處置，顯屬過苛
      ，不符比例原則，亦與政府採購法第101條之立法原意有
      間，因此並非廠商一有違約情形，即有政府採購法第101
      條第1項第12款之適用。原告於得標之後並非故意下訂單
      買受公元2002年12月生產製造，而係受美國代理商ATICD
      公司及IBM原廠之疏失而蒙受平白損失。原告自95年1月至
      95年11月承攬政府機關之採購案共計322,436,283元，業
      主包括中華郵政公司、台灣銀行、土地銀行、證券交易所
      、行政農業委員會、台北縣政府、法務部、國防大學、中
      油、中央信託局與中正高中等11家，占原告同期營業收入
      56%，如使原告承受不良廠商之制裁，顯與政府採購法第
      101條之立法目的及規範意旨相違背，亦不符比例原則。
 （3）原告購買之系爭主機，除製造生產年份非公元2004年外，
      其性能與規格均符合被告採購契約之約定，是故原告非欠
      缺履約之意願與能力，亦未嚴重違反契約所定之給付義務
      ，並不該當政府採購法第101條第1項第12款應予停權之構
      成要件。被告如對系爭主機之性能與規格有所爭議，原告
      請求函請高雄市電腦商業同業公會鑑定。
二、被告主張：
（一）按本件契約第11條第1項第6款及第10款明文規定：「得標
      廠商履約，有下列過失或違約情形之一，本院得以書面通
      知得標商終止或解除契約。．．．6.因可歸責於得標商之
      事由，致延誤履約期限，情節重大者。10.查驗或驗收不
      合格，且未於通知期限內依規定辦理者。」。次按「廠商
      對招標文件內容有疑義者，應於招標文件規定之日期前，
      以書面向招標機關請求釋疑。」「機關辦理採購，發現廠
      商有下列情形之一，應將其事實及理由通知廠商，並附記
      如未提出異議者，將刊登政府採購公報：．．．十二、因
      可歸責於廠商之事由，致解除或終止契約者。」亦為政府
      採購法第41條第1項、第101條第1項第12款所明定。又被
      告本件招標公告內載明：「其他：廠商對招標文件內容有
      異議者，應於招標文件規定之日期前（自公告日起等標期
      之四分之一，其尾數不足一日者，以一日計。但不得少於
      十日）以書面向被告請求釋疑，逾期不予受理。」。
（二）查系爭採購案公告時，設備規格需求表載明：「甲、大型
      電腦主機：1.設備須為公元2004年（含）以後生產之新品
      。．．．。規定事項：1.得標廠商若非設備製造原廠或在
      台分公司，交貨時必須提供設備製造原廠或在台分公司開
      立之設備出廠證明書及保固保證書」。而原告對被告前述
      關於本件採購案之大型電腦主機需求規格並未依法於招標
      文件所規定之時間內提出異議。況且原告於投標時所檢附
      之「規格建議書」中就大型電腦主機之需求規格為公元20
      04年（含）以後生產之新品，亦於規格欄中填載「符合」
      ，並於規定事項得標廠商若非設備製造原廠或在台分公司
      ，交貨時必須提供設備製造原廠或在台分公司開立之設備
      出廠證明書及保固保證書規定，於規格欄中填載「同意」
      。是以顯見原告就本件採購案之大型電腦主機之需求規格
      應知悉甚詳，且無任何意見。準此，原告於得標簽約後始
      藉故爭執該大型電腦主機之規格，顯有違誠信。
（三）再按，系爭契約第8條第6項明文規定：「供應之財物應與
      契約所規定者相符，並應為未經使用之全新品。」，併參
      前述本件採購案之「規格需求表」可知，本件採購案之大
      型電腦主機規格須為公元2004年（含）以後生產之新品，
      且該新品係指未經使用之全新品，故原告依契約規定所應
      交付之規格證明文件即應符合前述「公元2004年（含）以
      後生產」及「未經使用之全新品」兩項條件始符被告之需
      求。惟被告以93年12月24日高總資字第0930014842號函向
      台灣國際商業機器股份有限公司（下稱台灣國際機器公司
      ）請求協助提供被告新購主機（機型：2066-0A2、機號：
      021C06A ）之製造年份及是否為新品等事項，經台灣國際
      機器公司以93年12月27日（93）業字第258號函以：「經
      本公司向美國OBM查詢，該主機之製造年份為公元2002年
      ，並於2002年12月出貨至使用單位。」云云在案。嗣被告
      再於94年1月4日以高總資字第0940000089號函再次要求台
      灣國際機器公司惠予協助進一步提供該主機之美國原廠出
      具相關證明文件，經台灣國際機器公司於94年1月5日以（
      94）業字第1號函檢附該主機之美國原廠出具資料證明，
      其係於公元2002年12月間生產製造，於公元2002年12月間
      出貨安裝於瑞士客戶。是以，被告依原告於93年12月23日
      以（93）和電文字第17號函所提供之證明文件所查證之結
      果確實發現其所提供之該大型電腦主機並未符合本採購案
      需求規格所要求之「公元2004年（含）以後生產」及「未
      經使用之全新品」規定，故被告始以94年1月13日以高總
      補字第0940000495號函通知原告審查結果，無法證明其所
      提供之主機符合「公元2004年（含）以後生產」及「未經
      使用」之規格，並請原告應於文到5個工作天內提出說明
      或補強相關文件，原告仍遲延拒不提出相關證明文件。
（四）再者，被告並曾依原告於93年12月23日以（93）和電文字
      第17號函所提供之證明文件中，由IBM公司全球後勤支援
      部門Mr.Hardy所出具之「COUNTRY OF ORIGIN」，於93年1
      2月29日以電子郵件方式詢問Mr.Hardy，關於其所出具之
      「COUNTRY OF ORIGIN」上所稱Serial Number 02-1 C06A
      之主機生產日期與該主機是否為新品提出詢問，詎Mr. Ha
      rdy竟於93年12月30日以電子郵件回覆被告表示，其無法
      找到該主機之相關製造日期資訊，並且就該主機是否為新
      品一事無法回覆，為此被告再於93年12月31日以電子郵件
      再次詢問Mr.Hardy，請其提供該主機之製造日期，經Mr.
      Hardy於94年3月18日以電子郵件回覆被告，道歉並承認其
      作業疏失，且於該函中說明本件主機之原產國為愛爾蘭而
      非美國，且其機號應為83-1C06A，但83-1C06A與02-1C06A
      係指同一台主機，並提供另一份修正之「COUNTRY OF ORIG
      IN」證明該主機係於公元2002年12年由Dublin工廠生產製
      造。嗣後被告再以94年4月7日高總資字第0940003511號函
      請台灣國際機器公司協助向美國IBM原廠查證機號為83-1C
      06A之相關生產製造資料文件，經台灣國際機器公司於94
      年4月26日以（94）業字第59號函檢附美國IBM原廠出具有
      關機號83-1C06A之相關生產製造資料文件證明該主機確係
      於2002年12月間生產製造，且機號83-1C06A與02-1C0 6A
      是同一台主機。由上所述，均足證明本件原告所提供之該
      大型電腦主機顯未符合本採購案需求規格中關於「公元20
      04年（含）以後生產」及「未經使用之全新品」規定，被
      告此間一再以最大善意要求原告應提供符合本件採購案需
      求規格之證明文件，原告卻一再藉詞拖延，嚴重延誤履約
      期限。
（五）另查，行政院公共工程委員會雖曾以94年9月12日工程訴
      字第09400331950號函檢送之「大型電腦主機及磁碟容量
      提昇」履約爭議調解建議中以：「申請人（即原告）於訂
      購主機時亦已表明須公元2004年建造，本案無法履約不完
      全可歸責於申請人」，惟此僅係該調解及諮詢委員之個人
      主觀偏頗之意見，且本件採購案之需求規格確實明文規定
      大型電腦主機須公元2004年以後生產之新品，雖上開調解
      建議引用原告所提出IBM公司之Mr.Hardy簽署93年12月17
      日發出之「COUNTRY OF ORIGIN」，唯詳觀該份文件上並
      無載明該序號02-1C06A之大型電腦主機之製造日期，而經
      嗣被告查證結果，Mr.Hardy於94年3月18日以電子郵件回
      覆說明該大型主機係於公元2002年12月生產製造。準此，
      原告未查證其所訂購之大型電腦主機是否符合本件採購案
      之需求規格，即予以進貨，則本件之無法履約確屬可歸責
      於原告之事由所致。
（六）尤更甚者，依系爭契約之約定原告應於93年12月25日前交
      貨，而交貨前兩造召開會議明確要求原告應依契約相關規
      定提出證明文件，嗣後原告於93年12月23日以（93）和電
      文字第17號函提供證明文件，經被告查證後於94年1月13
      日即予函覆不合系爭契約所定之規格，然原告竟未立刻積
      極求證，反而消極且強勢一再要求被告必須接受其所提出
      之物品，甚至還反而要被告越俎代庖去替原告查證，而查
      證出結果後原告亦未見有任何誠意之行為，反而還要求被
      告暫停計算履約期限。凡此種種，均足證明原告根本欠缺
      履行契約之誠意。是以，行政院公共工程委員會95年11月
      28日工程訴字第09500464770號採購申訴審議判斷書乃明
      確闡釋以「揆諸本法第101條第1項第12款之構成要件，申
      訴廠商因可歸責於其外國出口商之事由而違約，至遭招標
      機關解除契約者，仍屬可歸責於申訴廠商一方之事由，況
      招標機關尚得經由努力循線查獲上開主機曾於瑞士安裝使
      用之事實，益證申訴廠商於履約過程未盡全力確保商品符
      合契約之要求，實難謂無可歸責之處。綜上，申訴廠商已
      該當本法第101條第1項第12款『可歸責』之構成要件，招
      標機關依該條款規定通知將予以停權，於法洵無違誤。」
      云云在案，益足證明，系爭契約確係因可歸責於原告之事
      由致解除，且其延誤履約期限情節重大，是以被告自得依
      首揭政府採購法第101條第1項第12款之規定，通知原告為
      不良廠商並將之刊登政府採購公報。
    理  由
一、按「機關辦理採購，發現廠商有下列情形之一，應將其事實
    及理由通知廠商，並附記如未提出異議者，將刊登政府採購
    公報：‧‧‧十二、因可歸責於廠商之事由，致解除或終止
    契約者。」為政府採購法第101條第1項第12款所明定。
二、經查，原告於93年10月13日參與系爭採購案之投標，以最低
    價得標，雙方並於93年10月22日簽訂契約，嗣被告認原告提
    出之文件資料不符契約約定，致解除契約，而有政府採購法
    第101條第1項第12款規定之情形，乃於94年10月12日通知原
    告擬將其刊登政府採購公報。原告不服，提出異議，經被告
    駁回等情，業經兩造陳明在卷，並有高雄榮民總醫院財物採
    購契約、被告94年1月24日高總資字第0940000692號、94年
    10月12日高總補字第0940011236號、94年11月15日高總補字
    第0940012173號函等影本附卷可稽，洵堪認定。
三、而原告提起本件訴訟無非以：系爭電腦主機經被告事後查證
    結果雖非公元2004年（含）以後生產且非新品，惟政府採購
    法第101條第1項第12款之規定，並非廠商一有違約即應適用
    ，尚需符合：(一)廠商確實具有違法或重大違約之情事且情節
    重大之歸責事由。(二)廠商欠缺履約之意願與能力，或嚴重未
    履行契約所定之給付義務等「可歸責於廠商之事由」(三)比例
    原則等要件。原告與被告簽約後，即向美國ATICD公司下訂
    單採購IBMz 800大型主機，原告於訂單中明確要求採購之主
    機需為公元2004年以後出廠之機種，該公司出具之發票亦載
    明系爭主機為公元2004年11月IBM公司所出廠，美國IBM 公
    司之出貨通知日期亦為公元2004年11月23日；出廠裝箱日期
    為公元2004年11月24日，地點亦在美國IBM公司Poughkeepsi
    e工廠，IBM公司出具原產國製造證明之日期亦為公元2004年
    12月17日，足證原告所擬訂購者確係符合採購契約之約定，
    原告已盡相當之注意義務；參以嗣後由IBM公司全球後勤支
    援部門Mr.Hardy於93年12月17日及94年3月16日先後出具二
    份不同原廠證明，並以電子郵件向被告道歉並承認其作業疏
    失，可見有過失者應為美國IBM公司，原告純係受害者。行
    政院公共工程委員會就系爭採購案履約爭議行調解時亦同是
    認，而作成兩造合意解除契約，被告退還原告履約保證金之
    建議。又原告於交貨期限屆至前即93年12月21日已將系爭採
    購標的運抵被告機關，顯見原告並無欠缺履約意願與能力，
    亦無嚴重未履行契約所定給付義務。再者，原告並非故意下
    單買受非公元2004年生產製造之主機，凡此均見原告之違約
    情節並非重大，且無可歸責之事由，自不該當政府採購法第
    101條第1項第12款之要件。尤其原告自95年1月至95年11月
    承攬政府機關之採購案共計322,436,283元，如使原告承受
    不良廠商之制裁，顯與政府採購法第101條係在制裁重大違
    約之不良廠商之立法目的及規範意旨相違背，亦不符比例原
    則等語，資為論據。
四、經查：
（一）兩造約定系爭電腦主機須為公元2004年以後生產之新品，
      且原告交貨時必須提供設備製造原廠或在台分公司開立之
      設備出廠證明書及保固保證書，惟原告所交付者卻是公元
      2002年12月間生產製造，並曾於同年月出貨安裝於瑞士客
      戶，而為舊品等情，為原告所是認，並有系爭採購契約、
      招標公告、設備規格表及原告填具之建議設備規格對照表
      附本院卷可憑。是系爭電腦主機顯與契約約定之條件不符
      ，自堪認定。
（二）原告雖稱其向美國ATICD公司採購系爭電腦主機時已於訂
      單載明所採購之主機須為公元2004年以後製造出廠之IBM
      z800大型主機（IBM 2066-0A2 should be built in CY2
      004 and shipped from IBM plant），且美商ATICD公司
      出具之發票亦載明系爭主機為公元2004年11月IBM所出廠
      ，足見原告已盡注意義務云云。惟查，美國ATICD公司祇
      是代理商，並非系爭電腦主機製造原廠或在台分公司，更
      非系爭採購契約之當事人，是即便原告向ATICD公司訂貨
      時曾要求系爭電腦主機須為公元2004年以後製造，然此乃
      ATICD公司有無對原告履約之問題，與被告無關；換言之
      ，原告方為系爭採購契約之當事人，負有對被告履約之義
      務，至於ATICD公司所交付之電腦主機是否確為公元2004
      年以後製造之新品，乃原告與ATICD公司間之契約關係，
      與被告無涉，不因此妨礙原告應本於系爭契約交付2004年
      以後之生產之新品電腦主機予被告之給付義務。原告雖提
      出ATICD公司開立之商業發票主張其因信賴該發票致認系
      爭電腦主機確為公元2004年以後之新品云云，惟查，上開
      發票僅記載系爭電腦主機係於2004年11月來自IBM工廠（
      2066-0A2 IBM eServer Series-from IBM plant in Nov.
      2004，見本院卷附原證11），顯無法自該發票看出系爭電
      腦主機之製造日期及其新舊情形，衡諸原告為從事電腦採
      購之專業廠商，對攸關其履約之設備是否符合規定，竟毫
      不查證而謂其信賴上開語焉不詳之發票，顯與常情不符，
      自難採信。正因為原告交貨時未能提出合於規定之證明，
      兩造因此於93年12月21日簽署交貨協議書約定：「一、本
      案得標廠商（即原告）依契約確已於93年12月21日上午11
      時將應交之標的共5件設備運抵本院，因廠商未依本院93
      年12月10日函將契約規定之相關證明文件裝訂成冊先行函
      送本院備查，致暫無法開箱點收。二、基於該等設備體積
      龐大，經協調廠商同意將案內設備分2處暫放（2件置於資
      訊室、3件置於補給室庫房），在未開箱點收前，由廠商
      簽名封存，本院不負任何保管及損壞責任。三、考量廠商
      於本日所送證明文件完整性不足，無法完成審查，俟廠商
      於2日內提供完整證明資料，本院委請法律顧問或專業人
      士或設備製造原廠確認後，將於14個工作天內將結果函復
      廠商，．．．。」有該份協議書附卷可參。原告雖於93年
      12月23日提出所謂之交貨證明，即美國IBM公司公元2004
      年11月23日之出貨通知（見本院卷附原證3之1第1頁）、
      公元2004年11月24日於美國IBM公司Poughkeepsie工廠出
      廠裝箱之證明（見本院卷附原證3之1第3頁）、IBM公司出
      具公元2004年12月17日原廠製造證明（見本院卷附原證3
      之2COUNTRY OF ORIGIN）等證明資料；惟查，本院卷附原
      證3之1第1頁之文書僅為出貨通知（ORDER RELEASE  NOTI
      FI  CATION），並非設備之製造出廠證明，而該文書上方
      第2列記載之公元2004年11月23日乃該文書之發送日期，
      並非設備之製造日期；又卷附原證3之1第3頁之資料，則
      僅為有關貨物包裝及交貨運輸之裝貨指示（SHIPPING INS
      TRUCTION），至其右上角註記之公元2004年11月24日亦僅
      是該文書之發送日期，均非設備之出廠及製造日期。另本
      院卷附原證3之2所謂之原產國證明，亦僅記載機器之名稱
      、型式、序號及原產國而已，亦無從得出系爭電腦主機之
      製造日期，至其最上方註記之2004年12月17日則為發送該
      份文書之日期，其非製造日期，顯而易見。且上開文書如
      為系爭電腦主機之製造日期證明，則同一機器製造日期應
      祇有1個，焉會出現如上不同之日期？參以原告提出之硬
      體聲明書（見原證3之3第3頁）更已載明：「IBM公司所提
      供之本產品係由新品零件，或新舊零件組合而成，甚至於
      在某些情況下，本產品可能曾經被其他客戶使用過。」等
      詞，凡此足見原告所提示之上開文書均不足以使人產生系
      爭電腦主機為公元2004年以後所生產新品之信賴。是原告
      提出之文書確非系爭電腦主機之製造證明，洵堪認定。原
      告主張其係信賴美國代理商ATICD公司及IBM公司之文書，
      在不知情之狀況認為系爭電腦主機為公元2004年以後生產
      之新品云云，顯非可採。
（三）再者，被告收到原告提出之上開文書資料後委請台灣國際
      機器公司查證，旋於93年12月27日獲得系爭電腦主機之製
      造年份為2002年並曾於2002年12月出貨使用之結果，有台
      灣國際機器公司93年12月27日（93）業字第258號函附本
      院卷可憑。被告為求審慎，再於94年1月4日以高總資字第
      0940000089號函請台灣國際機器公司更為查證，經該公司
      於94年1月5日以（94）業字第1號函檢附美國原廠出具之
      證明，載明系爭電腦主機係於公元2002年12月間生產製造
      ，且曾於公元2002年12月間出貨安裝於瑞士客戶等情，亦
      有各該函文附卷可稽。是原告93年12月23日提出之上開文
      書資料既不足以證明系爭電腦主機為公元2004年以後生產
      之新品，被告乃於94年1月13日以高總補字第0940000495
      號函通知原告於文到5個工作天內提出說明或補強相關文
      件，俾再次審查，然未獲原告置理，足見原告未盡履約義
      務。尤其被告於93年12月29日以電子郵件方式詢問Mr.Har
      dy，關於其所出具之「COUNTRY OF ORIGIN」上所稱Seria
      l Number 02-1C06A之主機生產日期與該主機是否為新品
      ？據其於93年12月30日以電子郵件回覆以其無法找到該主
      機之相關製造日期資訊，並且就該主機是否為新品一事無
      法回覆，為此被告再於93年12月31日以電子郵件再次詢問
      Mr.Hardy，請其提供該主機之製造日期，經Mr.Hardy於94
      年3月18日以電子郵件回覆被告，道歉並承認其作業疏失
      ，且於該函中說明本件主機之原產國為愛爾蘭而非美國，
      且其機號應為83-1C06A，但83-1C06A與02-1C06A係指同一
      台主機，並提供另一份修正之「COUNTRY OF ORIGIN 」
      證明該主機係於公元2002年12月由Dublin工廠生產製造。
      嗣後被告再以94年4月7日高總資字第0940003511號函請台
      灣國際機器公司協助向美國IBM原廠查證機號為83-1C06A
      之相關生產製造資料文件，經台灣國際機器公司於94年4
      月26日以（94）業字第59號函檢附美國IBM原廠出具有關
      機號83-1C06A之相關生產製造資料文件，證明該主機確係
      於2002年12月間生產製造，且機號83-1C06A與02-1C06A是
      同一台主機，有各該函文及電子郵件書面影本附本院卷可
      參。綜上各情，可知原告所提供之系爭電腦主機顯與契約
      約定不符，洵堪認定。原告身為系爭採購契約之債務人，
      有查證系爭電腦主機並提示足以證明其製造日期及新舊情
      形文書之義務，乃竟毫不查證，反觀被告被迫自行查證之
      結果，於短短時間內即能獲知系爭電腦主機之製造日期及
      新舊、使用情形，益徵原告怠於盡其履約義務，甚為明確
      。原告徒以其係信賴美國代理商ATICD公司及IBM公司之文
      書，亦係被害人，爭執其無違約之歸責事由云云，並無可
      取。
（四）原告雖又主張依Mr.Hadry所出具93年12月17日及94年3月
      16日二份不同原廠證明（COUNTRY OF  ORIGIN），並以電
      子郵件向被告道歉並承認其作業疏失等情即可知本件錯在
      IB M公司，非可歸責於原告云云。惟查，原告所謂Mr.Har
      dy出具93年12月17日及94年3月16日之原廠證明日期，其
      出處乃各該證明左上角及右上角註明之日期（見原證3之2
      及原證14），然各該日期乃係Mr.Hardy出具各該證明之日
      期，並非系爭電腦主機之製造日期，原告卻故意將之曲解
      為系爭主機之製造日期，與事實不符，顯無可採。再者，
      Mr.Hadry之所以於第2次電子郵件中為道歉之表示，乃因
      其先前於第1封回覆被告之電子郵件中表示無法找到該主
      機之相關製造日期資訊，並對被告之詢問動機表示懷疑。
      為此被告於93年12月31日以電子郵件再次向Mr.Hardy解釋
      並進一步詢問，Mr.Hardy乃於94年3月18日以該電子郵件
      回覆被告，表示系爭電腦主機之原產國為愛爾蘭而非美國
      ，且其機號應為83-1C06A，其先前出具之出廠證明記載主
      機機號為02-1C06A雖有錯誤，兩者係指同一台主機，並對
      此錯誤造成之不便感到抱歉，惟原告卻將之曲解為Mr.Har
      dy係對於主機製造出廠日期記載錯誤而道歉，顯係混淆事
      實，其將可歸責自己之解約事由認係導因第三人之因素，
      亦無可採。
（五）按兩造於系爭契約書第3條、第11條第1項第6款及第10款
      明定：「三、交貨日期：93年12月25日前（含星期日、國
      定假日或其他休息日均計入），並於本院上班時間為之。
      」「十一、得標廠商履約，有下列過失或違約情形之一，
      本院得以書面通知得標商終止或解除契約。．．．6.因可
      歸責於得標商之事由，致延誤履約期限，情節重大者。10
      .查驗或驗收不合格，且未於通知期限內依規定辦理者。
      」有契約書影本附卷可稽。原告所交付者既非合於約定之
      2004年以後生產新品之電腦主機，經被告查證後，再於94
      年1月13日以高總補字第0940000495號函知原告，給其補
      正之機會，然原告均未能履約，迫使被告再續行查證，迨
      至94年4月26日再次獲得IBM原廠之驗證確定，衡諸被告為
      大型之公立醫療院所，採購系爭電腦主機，顯有醫療服務
      之急切需要，非原告可以拖延應付，然原告交付之主機不
      僅顯然不可能通過驗收，並嚴重延誤履約期限，核其違約
      情節顯然重大。另衡諸現今電腦設備日新月異，汰舊換新
      之速度非一般設備可比，故其製造日期之需求，顯為契約
      重要之點，並該需求亦非如原告所述可因該舊電腦之規格
      及性能足以應付契約之要求云云所能取代。然原告提出之
      主機卻為約定製造日期2年前之舊品，不僅為重大違約，
      並原告對系爭電腦主機未符2004年以後生產新品乙節，亦
      顯有可歸責之事由，洵堪認定。從而，被告以原告違反上
      開契約之約定以94年10月12日高總補字第0940011236號函
      知原告解除契約，並依首揭政府採購法第101條第1項第12
      款規定通知原告將之刊登政府採購公報，即屬有據。又被
      告得否將原告刊登政府採購公告，悉依政府採購法第101
      條第1項第12款之規定為之，與是否影響原告每年之營收
      無涉。再行政院公共工程委員會於系爭採購爭議案之調解
      案中雖以原告於訂貨時已表明系爭電腦主機須為2004年以
      後製造，且係受國外廠商之牽累為由，作成被告退還履約
      保證金之建議，惟此乃基於調解尋求雙方讓步所為之建議
      案，並無拘束本院之效力。原告徒以其係受外國廠商牽累
      ，並無重大違約之歸責事由，且其既已交付系爭電腦主機
      ，雖非2004年以後生產之新品，然無礙其履約之意願及能
      力，並其公司主要營收來自政府電腦採購案，如僅以系爭
      採購案之故遭刊登政府採購案，顯不符比例原則云云，爭
      執被告無依政府採購法第101條第1項第12款將之刊登政府
      採購法之理由云云，殊無可採。
五、綜上所述，原告前揭主張既不可採，則被告以94年10月12日
    高總補字第0940011236號函通知原告解除契約，並通知原告
    有政府採購法第101條第1項第12款情形及將刊登政府採購公
    報，並無違誤，異議處理結果及申訴審議判斷予以維持，亦
    無不合。原告起訴意旨求為撤銷，為無理由，應予駁回。又
    本件事證已臻明確，兩造其餘主張核與判決之結果無影響，
    爰不逐一論述，又原告請求鑑定系爭電腦主機規格與性能，
    核亦無必要，附此敘明。
六、據上論結，本件原告之訴為無理由，依行政訴訟法第195條
    第1項後段、第98條第3項前段，判決如主文。
中　　華　　民　　國　　96　　年　   3　　月　   15　  日
                  第二庭審判長法  官　 江幸垠
                              法  官　 許麗華
                              法  官　 簡慧娟
以上正本係照原本作成。
如不服本判決，應於判決送達後20日內向本院提出上訴書狀，其
未表明上訴理由者，應於提起上訴後20日內向本院提出上訴理由
書（須按對造人數附繕本）；如於本判決宣示或公告後送達前提
起上訴者，應於判決送達後20日內補提上訴理由書（須附繕本）
。未表明上訴理由者，逕以裁定駁回。
提起上訴應預繳送達用雙掛號郵票7份（每份34元）。
中　　華　　民　　國　　96　　年　 　3　　月　 15  　 日
　　　　　　　　　　　　　　　書記官   楊曜嘉
